臺灣臺中地方法院交通事件裁定　　　　　　　　　　九十三年度交聲字第七五號
　　原處分機關　　　交通部公路總局台中區監理所
　　受 處分 人　　　甲○○
右列受處分人因違反道路交通管理處罰條例案件，對於交通部公路總局台中區監理所
民國九十三年九月二十三日所為之裁決（中監字第裁六○─ＧＣ0000000號裁
決書），聲明異議，本院裁定如左：
    主  文
原處分撤銷。
甲○○吊扣駕照三個月。
    理  由
一、本件受處分人甲○○異議意旨略以：對肇事並不知悉，更無逃逸之故意；駕車當
    時已因酒精持續發酵，身體無法正常感知周遭刺激，與機車騎士僅屬於輕微擦撞
    ，故對於肇事情節渾然不知，自無明知肇事仍逃逸之故意可言；所駕駛之車輛又
    投保高額意外保險，不虞發生意外之理賠事宜，斷無拿自己生命開玩笑，甘冒警
    方開槍攔截之風險，而有明知肇事而蓄意逃逸之可能；對於酒後誤傷他人至感歉
    疚，主動聯繫傷者當面致歉，已獲諒解並達成和解；確係因酒醉未能察覺擦撞他
    人繼續駕駛，與明知肇事為脫免訴訟追訴而故意逃逸有別，僅應作成吊扣駕照之
    處分，錯認係肇事逃逸而作成吊銷駕照，顯屬錯誤，請求撤銷原處分等語。
二、按汽車駕駛人，駕駛汽車肇事致人受傷或死亡，應即採取救護或其他必要措施，
    並向警察機關報告，不得駛離，違者吊扣其駕照三個月至六個月，逃逸者吊銷駕
    駛執照；汽車駕駛人，曾依第六十二條第一項之規定吊銷駕駛執照者，終身不得
    考領駕駛執照。道路交通管理處罰條例第六十二條第一項、第六十七條分別定有
    明文。
三、查本件受處分人甲○○，駕駛車號五Ｑ─六一一六號自小客車，於民國九十三年
    九月一日十九時五十二分，在臺中市○○路、何安二巷口處，因駕駛汽車肇事致
    人受傷逃逸，為台中市警察局第六分局員警當場舉發之事實，固有原舉發機關之
    舉發違反道路交通管理事件通知單一份、警員職務報告書一紙、現場圖二張、被
    害人診斷證明書二份等附卷可稽。惟受處分人堅決否認有何肇事逃逸之故意，並
    以上開情詞置辯。經查：原舉發機關之執勤員警即證人張哲育、孫國禎於民國九
    十三年十二月六日在本院結證稱：「我未看到他如何撞到，只看見一女孩倒地‧
    ‧‧西屯路和太原路處有紅燈他有停下來‧‧‧我看他表情有醉意，我們有拔槍
    ，他轉方向盤，但未下來，他踩油門，我就跳開了，我同事看到了，判斷他要撞
    我就開了五槍‧‧‧我並未看到那位騎士倒地情形‧‧‧我就開槍射他右後輪胎
    ‧‧‧因為有紅燈，我就跑過來要他下車，他置之不理，我就對他左前輪射了四
    槍，前後總共開了十一槍‧‧‧我們對他開槍，他在忠明南路紅燈處，他才下車
    」、「他有無醉，我之前在太原路和西屯路處，我看他都已經醉了」、「在甘肅
    路尚未發生車禍時，就發現他車子有搖晃情形」等語。參諸受處分人於警員對其
    車輪胎開十數槍仍未察覺而停車，及其表情有醉意、開車搖晃、逆向行駛等情以
    觀，受處分人似因酒精濃度測試值高達每公升○‧七三毫克，酒精發作致影響正
    常視覺及聽覺功能之運作，似不知其業已肇事致人受傷之情。且因前後二件擦撞
    及機車之車禍僅致騎士輕微擦傷，撞擊力不大，如未即時察覺車禍之發生，非無
    可能。此與受處分人所辯稱其於上開時、地車子開音樂、冷氣，對撞到人、對警
    察開槍都沒有感覺到，在昏沈狀態中開車一節相符，益堪認定受處分人案發當時
    確係不知業已肇事始離開現場之事實。亦與該員警所舉發之違反道路交通管理處
    罰條例第六十二條第一項之「肇事致人受傷或死亡，應即採取救護或其他必要措
    施，並向警察機關報告，不得駛離」之違規事實不符，自不能對受處分人依該條
    項處罰，是受處分人就肇事致傷害而逃逸部分之辯解，尚非無據。原處分未予詳
    查，遽予裁罰，容有未洽。本件就此部分之異議有理由，原處分關於受處分人肇
    事致傷害而逃逸部分應予撤銷，另就其關於肇事致傷害而逃逸部分應諭知不罰。
    惟應受行政罰之行為，僅須違反禁止規定之作為義務，而不以發生損害或危險為
    其要件者，推定為有過失，於行為人不能舉證證明自己無過失時，即應受處罰（
    司法院釋字第二七五號解釋參照），是受處分人雖未察覺車禍之發生及警員開槍
    制止行駛之行為，並無肇事致人受傷逃逸之意圖，然既已致人受傷，且未採取救
    護或其他必要措施，亦未向警察機關報告而駛離現場之情事，已如前述，是受處
    分人肇事後未即停車處理，而駛離現場之事實，可堪認定。應另依同條例第六十
    二條第一項規定，諭知受處分人吊扣駕照三個月，以示公允。
四、據上論斷，應依道路交通管理處罰條例第八十七條第二項、道路交通案件處理辦
    法第十九條、第二十條之規定，裁定如主文。
中      華      民      國    九十三    年     十二     月    二十四    日
                                臺灣臺中地方法院交通法庭
                                    法  官    許  金  樹
右正本證明與原本無異。
如不服本裁定，應於送達後五日內，向本院提出抗告狀。
                                    書記官
中      華      民      國    九十三    年      十二    月    二十七    日
